臺灣桃園地方法院民事裁定
110年度消債清字第128號
聲  請  人  
即  債務人  李輝雄  
代  理  人  王柯雅菱律師(法扶律師)
上列聲請人因消費者債務清理條例事件，聲請清算，本院裁定如
下：
    主  文
債務人甲○○自民國110年12月27日下午5 時起開始清算程序。
命司法事務官進行本件清算程序。
    理  由
一、按債務人不能清償債務或有不能清償之虞者，得依本條例所
    定更生或清算程序，清理其債務；債務人於法院裁定開始更
    生程序或許可和解或宣告破產前，得向法院聲請清算；債務
    人對於金融機構負債務者，在聲請更生或清算前，應向最大
    債權金融機構請求協商債務清償方案，或向其住、居所地之
    法院或鄉、鎮、市、區調解委員會聲請債務清理之調解，消
    費者債務清理條例（下稱消債條例）第3 條、第80條、第15
    1 條第1 項定有明文。次按法院開始清算程序之裁定，應載
    明其年、月、日、時，並即時發生效力；法院裁定開始更生
    或清算程序後，得命司法事務官進行更生或清算程序，消債
    條例第83條第1 項、第16條第1 項前段亦有規定。
二、聲請意旨略以：聲請人前積欠金融機構債務無法清償，於11
    0 年4 月23 日聲請消費者債務清理法院前置調解，嗣經司
    法事務官於110 年6 月3日開立調解不成立證明書。又聲請
    人主張無擔保或無優先權之債務總額為新臺幣（下同）2,81
    3,678元，且未經法院裁定開始更生程序或宣告破產，爰聲
    請裁定准予清算等語。
三、經查：
（一）關於前置協商之要件：聲請人前於110 年4 月23 日向本
      院聲請消費者債務清理之調解，因無力清償債務以致調解
      不成立等情，有本院調解不成立證明書及財團法人金融聯
      合徵信中心查詢當事人綜合信用報告回覆書等件附卷可按
      （本院110 年度司消債調字第216號卷11至15頁、114頁，
      下稱調解卷），並經本院調取前開調解卷宗核閱屬實，堪
      可屬實。
（二）關於聲請人之債務總額：聲請人雖陳報其無擔保或無優先
      權債務總額為2,813,678元（調解卷5頁），然依債權人之
      陳報（調解卷54至74頁、78至111頁、130頁、132至136頁
      ），實為8,868,179元（計算式：2,082,113元＋437,061元
      ＋1,122,332元＋1,512,583元＋560,894元＋496,493元＋511,7
      26元＋494,675元＋326,415元＋711,333元＋604,723元＋7,831
      元＝8,868,179元），本院認應以該金額為其債務總額。
（三）關於聲請人之財產及收入：聲請人除有車輛1 部外，名下
      無其餘財產，有聲請人提出之全國財產稅總歸戶財產查詢
      清單在卷可佐（調解卷16頁；本院卷39頁）；就收入部分
      ，聲請人稱現無業，僅依靠每月領取身障補助8,836元、
      低收補助6,358元、租金補助4,000元，三節代金每年6500
      元，每月平均約542元維生，每月共計約19,194元，核與
      聲請人提出108 至109 年度綜合所得稅各類所得資料清單
      、郵局存摺明細、勞工保險被保險人投保資料表、切結書
      等件大致相符（調解卷19至28頁；本院卷35頁、37頁、41
      頁；本院卷69至85頁），且經本院查無聲請人其他收入資
      料，堪認聲請人所陳應屬實在，本院認以19,194元列計其
      每月收入為適當。
（四）關於聲請人之必要支出：聲請人陳報其每月必要生活費用
      為18,500元，且須扶養2名未成年子女，查聲請人之未成
      年子女名下均無財產，雖各領有兒少補助、家扶中心補助
      、低收補助、身障補助、租金補助等補助款每月1,700元
      至10,500元或單次約2,000元至30,000元不等，109 年度
      所得分別為32,000元、58,184元，有未成年子女之戶籍謄
      本、全國財產稅總歸戶財產查詢清單、107 及108綜合所
      得稅各類所得資料清單附卷可參（調解卷35至36頁；本院
      卷87至139頁、145至155頁）。本院審酌聲請人其每月必
      要生活費用包含子女扶養費，參酌聲請人之經濟及家庭生
      活狀況等情，認應以消債條例第64條之2規定所定桃園市1
      10 年度平均每人每月最低生活費一點二倍之債務人必要
      生活費用為當，是聲請人每月必要生活費用應以18,337元
      列計。
（五）聲請人現每月所得收入約為19,194元，扣除其必要支出18
      ,337元後，每月僅餘857元（計算式：19,194元－18,337元
      ＝857元）。而聲請人現年51歲（59年次），距勞工強制退
      休年齡（65歲），尚約14年，是審酌聲請人目前之收支狀
      況，及積欠債務之利息或違約金仍在增加中等情況，堪認
      聲請人之收入及財產狀況，有藉助清算制度調整其與債權
      人間權利義務關係之必要，自應許聲請人得藉由清算程序
      清理債務。
四、綜上所述，聲請人係消費者，已達不能清償債務之程度，經
    消費者債務清理調解不成立，足堪認定無誤。此外，本件復
    查無消債條例第6 條第3 項、第8 條或第82條第2 項所定應
    駁回清算聲請之事由。從而，本件聲請，於法有據，應予准
    許，並依同條例第16條第1 項規定，命司法事務官進行清算
    程序。
五、末本院雖裁定准許開始清算程序，俾使聲請人得以重建經濟
    生活，惟本裁定不生免責效力，聲請人所負債務並非當然免
    除，仍應由本院斟酌消債條例第132 條至第135 條等規定，
    決定是否准予免責，如本院最終未准聲請人免責，聲請人就
    其所負債務仍應負清償之責，附此敘明。
中　　華　　民　　國　　110 　年　　12　　月　　27　　日
                  民事第二庭    法　官　林其玄
以上正本係照原本作成。
本裁定不得抗告。
本裁定業於民國110年12月27日下午5時公告。
中　　華　　民　　國　　110 　年　　12　　月　　27　　日
                                書記官　謝宛橙